【裁判字號】    99,訴,523
【裁判日期】    991014
【裁判案由】    違反槍砲彈藥刀械管制條例
【裁判全文】
臺灣基隆地方法院刑事判決               99年度訴字第523號
公  訴  人  臺灣基隆地方法院檢察署檢察官
被      告  乙○○
指定辯護人  本院公設辯護人  甲○○
上列被告因違反違反槍砲彈藥刀械管制條例案件，經檢察官提起
公訴（99年度偵字第2869號），本院判決如下：
    主  文
乙○○未經許可，持有可發射金屬具有殺傷力之空氣槍，處有期
徒刑壹年捌月，併科罰金新臺幣伍萬元，罰金如易服勞役，以新
臺幣壹仟元折算壹日。緩刑年。緩刑期間付保護管束，並應於
緩刑期間內，向指定之政府機關、政府機構、行政法人、社區或
其他符合公益目的之機構或團體，提供捌拾小時之義務勞務。扣
案之可發射金屬具有殺傷力之空氣槍壹把（槍枝管制編號：00
00000000）、直徑四點五mm鋼珠伍佰肆拾顆，均沒收。
    事  實
一、乙○○明知可發射金屬具有殺傷力之空氣槍係屬槍砲彈藥刀
    械管制條例所公告列管之物品，未經主管機關許可，不得持
    有，竟於民國99年4 月間某日，在臺北縣八里鄉臺北港之某
    不詳地點，以新臺幣（下同）2,800 元向不知名攤販購買可
    發射金屬具有殺傷力之空氣槍1 把（槍枝管制編號：000000
    0000）、數量不詳之直徑4.5mm 鋼珠1 瓶，未經許可而持有
    之，並將該等物品放置於其臺北縣瑞芳鎮○○○○路正貿新
    村2 號3 樓住處內，嗣改放置在其所駕駛之車牌號碼278-KE
    號之曳引車內。嗣於99年6 月1 日10時許，乙○○持前開空
    氣槍裝填鋼珠在基隆市中正區基隆港東11號碼頭朝海中射魚
    ，經附近民眾報警並描述乙○○之外觀、穿著等特徵，內政
    部警政署基隆港務警察局警員丙○○獲報後，即帶隊前往東
    11號碼頭，見乙○○之外型、穿著符合報案民眾所描述之特
    徵，遂上前盤問乙○○稱：有人報案，說你們在這裡射魚等
    語，乙○○隨即承認有持槍射魚之情事，並至上開曳引車上
    取出前揭空氣槍、鋼珠，而遭警查獲，並扣得可發射金屬具
    有殺傷力之空氣槍1 把（槍枝管制編號：0000000000）及直
    徑4.5mm 之鋼珠540 顆。
二、案經內政部警政署基隆港務警察局報告臺灣基隆地方法院檢
    察署檢察官偵查起訴。
    理  由
一、證據能力之部分：
    現行刑事訴訟法關於「鑑定」之規定，除選任自然人充當鑑
    定人外，另設有囑託機關鑑定制度。依同法第198 條、第20
    8 條之規定，不論鑑定人或鑑定機關、團體，固均應由法院
    、審判長、受命法官或檢察官視具體個案之需要而為選任、
    囑託，並依第206 條之規定，提出言詞或書面報告，始符合
    同法第159 條第1 項所定得作為證據之「法律有規定」之情
    形。否則所為之鑑定，仍屬傳聞證據。然於司法警察機關調
    查中之案件，為因應實務上，或因量大、或有急迫之現實需
    求，併例行性當然有鑑定之必要者，例如毒品之種類與成分
    、尿液之毒品反應，或者槍彈有無殺傷力等鑑定，基於檢察
    一體原則，得由該管檢察長對於轄區內之案件，以事前概括
    選任鑑定人或囑託鑑定機關、團體之方式，俾便轄區內之司
    法警察官、司法警察對於調查中之此類案件，得即時送請先
    前已選任之鑑定人或囑託之鑑定機關、團體實施鑑定，以求
    時效（法務部92年9 月1 日法檢字第0920035083號函參照，
    刊載於法務部公報第312 期）。此種由司法警察官、司法警
    察依檢察官所概括選任之鑑定人或囑託鑑定機關、團體所為
    之鑑定結果，與檢察官選任或囑託為鑑定者，性質上並無差
    異，同具有證據能力。本件卷附之內政部警政署刑事警察局
    （以下稱刑事警察局）99年6 月14日刑鑑字第0990077390號
    鑑驗書（見偵查卷第28、29頁），係屬檢察機關概括授權司
    法警察（官）送請鑑定機關實施鑑定，本院並審酌該鑑定機
    關基於其專業職能及經驗所為之鑑驗，做成書面紀錄，其信
    憑性已具相當之擔保，且鑑定過程亦核無何違法或不當之情
    事，揆諸前開說明，自可做為證據。
二、認定事實之依據：
    訊據被告乙○○於警詢、偵查及本院審理時均坦承前開犯行
    不諱，並經證人丙○○於本院審理時結證明確，復有空氣槍
    1 把（槍枝管制編號：0000000000）、直徑4.5mm 鋼珠540
    顆扣案可資佐證。而依卷附刑事警察局鑑驗書所載：「…鑑
    驗方法：檢視法、性能檢驗法、動能測試法。鑑驗結果：送
    鑑空氣槍1 枝（槍枝管制編號：0000000000），認係氣體動
    力式槍枝，以小型高壓氣體鋼瓶內氣體為發射動力，經以金
    屬彈丸測試3 次，其中彈丸（直徑4.4mm 、重量0.36 kg ）
    最大發射速度為140 公尺/ 秒，計算其動能為3. 5焦耳，換
    算其單位面積動能為23焦耳/ 平方公分。…殺傷力相關說明
    ：依據司法院秘書長81．6 ．11秘台廳(二)字第06985 號函釋
    示：殺傷力的標準為在最具威力的適當距離，以彈丸可穿入
    人體皮肉層之動能為基準。殺傷力相關數據：(一)依日本科學
    警察之研究結果，彈丸單位面積動能達20焦耳/ 平方公分，
    則足以穿入人體皮肉層。(二)本局對活豬作射擊測試結果，彈
    丸單位面積動能達24焦耳/ 平方公分，則足以穿入豬隻皮肉
    層。(三)美國軍醫總署定義：彈丸撞擊動能達58呎磅（約為78
    .6焦耳），則足以使人喪失戰鬥能力。」等情，則本件被告
    持有之空氣槍彈丸單位面積動能達23焦耳/ 平方公分，依司
    法院上開函釋之數據，已足以穿入人體皮肉層，自具有殺傷
    力。綜上，本件事證明確，被告犯行堪以認定，應予依法論
    科。
三、論罪科刑：
  (一)核被告所為，係犯槍砲彈藥刀械管制條例第8 條第4 項之未
    經許可持有可發射金屬具有殺傷力之空氣槍罪。被告於99年
    4 月間某日購入扣案之空氣槍，至經警查獲時為止，長時間
    持有槍枝之行為，具有行為繼續之性質，為繼續犯，應僅論
    以單純一罪。
  (二)辯護意旨雖主張被告係主動將前開空氣槍交付警員，符合自
    首要件云云。按對於未發覺之罪自首而受裁判者，得減輕其
    刑。但有特別規定者，依其規定，刑法第62條定有明文。又
    槍砲彈藥刀械管制條例第18條第1 項前段規定，犯本條例之
    罪自首，並報繳其持有之全部槍砲、彈藥、刀械者，減輕或
    免除其刑。按槍砲彈藥刀械管制條例既為刑法之特別法，該
    條例第18條第1 項前段規定，即為刑法第62條但書所示之特
    別規定，自應優先適用。又所謂「發覺」，非以有偵查犯罪
    權之機關或人員確知其人犯罪無誤為必要，而於對其發生嫌
    疑時，即得謂為已發覺（參照最高法院72年台上字第641 號
    判例意旨）。查證人丙○○於本院審理時結證稱：當初是有
    民眾打電話報案，報案人電話中指稱有人持空氣槍在港邊射
    魚，並有形容持槍人的特徵包括頭髮微禿，穿短褲、是貨櫃
    司機等，伊帶隊到現場後，該處只有被告與第三人林以信在
    那邊，他們2 人的外觀特徵差異甚大，被告的外觀、穿著等
    特徵與報案人所描述的相近，且地點也吻合，伊就推定應該
    就是被告，所以就上前盤問被告「有人報案，說你們在這裡
    射魚」，當時被告就直接承認，並且到車上把槍拿下來等語
    （見本院卷第29、30頁），則證人丙○○既係根據民眾之報
    案，獲悉有人持槍在港邊射魚及該名持槍人之外觀、穿著等
    特徵，遂帶隊前往現場，因報案人所指稱之地點僅有被告與
    第三人林以信在場，而其2 人之外觀特徵差異頗大，被告的
    外觀、穿著與報案人所描述者相近，故認持槍射魚之人應係
    被告，遂上前盤查被告而查獲，則證人丙○○已有確切之根
    據得為合理懷疑被告有持有槍枝之行為，並非僅單純出於主
    觀上之懷疑、臆測，被告雖於證人丙○○上前盤查時，隨即
    承認有持槍射魚情事，並交出前開之空氣槍，惟尚不符合自
    首之要件。
  (三)本件並無積極證據足證被告購入扣案之空氣槍後，曾持以犯
    罪，與一般擁槍自重者自難比擬，再參以被告為警盤查時，
    隨即供承持有前開空氣槍之行為，並主動交出槍枝，已見悔
    意，尚難認其有犯罪之重大惡意。又其所犯未經許可持有可
    發射金屬具有殺傷力槍砲罪之法定本刑為3 年以上10年以下
    有期徒刑，併科700 萬元以下罰金，與其犯罪情節相較，實
    屬情輕法重，客觀上足以引起一般同情，顯有堪資憫恕之處
    ，本院認縱處以法定最低刑度猶嫌過重，爰依刑法第59條規
    定，減輕其刑。
  (四)茲審酌被告未經許可而持有上揭具有殺傷力之空氣槍，對於
    社會安全已構成相當程度危害，惟並未持之另為其他犯罪，
    兼衡其素行、智識程度及犯罪後尚能坦承犯行、深表悔悟等
    一切情狀，量處有期徒刑1 年8 月、併科罰金5 萬元，並就
    併科罰金部分，諭知如易服勞役以1 千元折算1 日之折算標
    準。查被告前未曾因故意犯罪而受有期徒刑以上刑之宣告，
    有臺灣高等法院被告前案紀錄表在卷足考，因一時失慮致誤
    蹈法網，惟其犯後坦承犯行，在經警員丙○○盤查時隨即承
    認持有扣案之空氣槍，犯後態度尚稱良好，經此教訓，當知
    所警惕，應無再犯之虞，因認所受刑之宣告，以暫不執行為
    適當，爰宣告緩刑3 年，以啟自新。又為使被告得確切知悉
    其所為前揭犯行之負面影響，促使其日後更加重視法規範秩
    序、強化法治觀念，並為使被告能以義務勞動方式彌補其前
    開犯罪對社會所生損害等考量，認應課予一定條件之緩刑負
    擔，令其能從中深切記取教訓，並督促自己時時警惕，爰併
    依刑法第74條第2 項第5 款之規定，命被告應於緩刑期間內
    向指定之政府機關、政府機構、行政法人、社區或其他符合
    公益目的之機構或團體提供如主文第1 項所示時數之義務勞
    務。至義務勞務如何執行，宜由檢察官考量被告所犯罪名，
    並參酌其性別、家庭、身分、職業、經歷、特殊專長、體能
    狀況及素行紀錄與參加意願等因素，再依義務勞務執行機關
    （構）之地域、特性及勞務內容等為適當之安排。若被告不
    履行上開負擔，且情節重大足認原宣告之緩刑難收其預期效
    果，而有執行刑罰之必要者，依刑法75條之1 第1 項第4 款
    之規定，得撤銷其緩刑宣告，併此指明。又受緩刑之宣告而
    有刑法第74條第2 項第5 款所定事項者，應於緩刑期間付保
    護管束，為刑法第93條第1 項第2 款所明定，爰併為緩刑期
    間付保護管束之諭知，俾由地方法院檢察署之觀護人予以適
    當之督促，以觀後效。
四、扣案之空氣槍1 把，業經鑑定具有殺傷力，已如前述，自屬
    違禁物，不問屬於犯罪行為人與否，應依刑法第38條第1 項
    第1 款之規定諭知沒收。另扣案之可供上開空氣槍發射使用
    之直徑4.5mm 鋼珠540 顆係被告所有，供作上開空氣槍為有
    殺傷力之發射之用，為供被告犯本案之罪所用之物，業據被
    告供承明確，爰依刑法第38條第1 項第2 款規定宣告沒收。
據上論斷，應依刑事訴訟法第299 條第1 項前段，槍砲彈藥刀械
管制條例第8 條第4 項，刑法第11條、第42條第3 項前段、第59
條、第74條第1 項第1 款、第2 項第5 款、第93條第1 項第2 款
、第38條第1 項第1 款、第2 款，判決如主文。
本案經檢察官陳佳宏到庭執行職務。
中    華    民    國    99    年    10    月    14    日
                  刑事第五庭審判長法  官    齊  潔
                                  法  官    吳佳齡
                                  法  官    蔡和憲
上正本證明與原本無異
對於本件判決如有不服，應於收受送達後10日內，向本院提出上
訴書狀，上訴於臺灣高等法院，並按他造當事人之人數附具繕本
。
中    華    民    國    99    年    10    月    14    日
                                  書記官    翁其良
論罪法條：
槍砲彈藥刀械管制條例第8條
未經許可，製造、販賣或運輸鋼筆槍、瓦斯槍、麻醉槍、獵槍、
空氣槍或第 4 條第 1 項第 1 款所定其他可發射金屬或子彈具
有殺傷力之各式槍砲者，處無期徒刑或 5 年以上有期徒刑，併
科新臺幣 1 千萬元以下罰金。
未經許可，轉讓、出租或出借前項所列槍枝者，處 5 年以上有
期徒刑，併科新臺幣 1 千萬元以下罰金。
意圖供自己或他人犯罪之用，而犯前二項之罪者，處無期徒刑或
 7 年以上有期徒刑，併科新臺幣 1 千萬元以下罰金。
未經許可，持有、寄藏或意圖販賣而陳列第 1 項所列槍枝者，
處 3 年以上10 年以下有期徒刑，併科新臺幣 700 萬元以下罰
金。
第 1 項至第 3 項之未遂犯罰之。

司法院資訊處製作；財團法人民間司法改革基金會備份。
